# 请教陈版主：上市公司实际控制人的定义与会计准则控制的定义是否一致？

提问人：banqi79 时间：2019-03-07 20:54:39
陈老师：如果上市公司（B）控股股东 A 持有上市公司 28%的股份，根据《上市公司收购管理办法(2014 修订)》的规定：（三）投资者通过实际支配上市公司股份表决权能够决定公司董事会半数以上成员选任;（四）投资者依其可实际支配的上市公司股份表决权足以对公司股东大会的决议产生重大影响;以及《上海证券交易所股票上市规则 (2014 年修订)》的规定：股东名册中显示持有公司股份数量最多，但是有相反证据的除外; 那么 A可以被认定为上市公司实际控制人（假定为一家法人公司）。我的问题是：是否可以说满足了《上市公司收购管理办法 (2014 修订)》和《上海证券交易所股票上市规则 (2014 年修订)》的规定，确定了实际控制人，就同时满足了企业会计准则 33 号对控制的定义，并且编制 A 对B 的合并报表。
我个人认为不可以：因为会计对控制的定义和证券法规认定实际控制人不是一个概念。除非上述案例中其他投资人的股权比例较 A 非常低，且分离程度很高，那么才可以考虑 A 合并 B。另外从职业判断和实际操作来说，支持有 28% 的 B公司股权，就说是控制了 B 公司，职业风险较高。因为涉及到 B公司购买 A公司其他子公司，是否涉及同一控制下的企业合并，故提出上述问题。
但是，我担心的是如果会计处理上对控制的定义和《上市公司收购管理办法(2014 修订)》和《上海证券交易所股票上市规则(2014 年修订)》的规定不一致，是否也会有风险？
请教一下，各位有无实际案例，会计认定和证券法规的认定不一致的？谢谢！

回答人：chenyiwei
你的分析在理论上是合理的，即证券监管规则和会计准则对 “控制”定义的出发点不同，其判断结果有时未必重合。但监管方面也并非不考虑 “实质重于形式” 原则的影响。实务中两者不一致的案例应当不多见。如果遇到具体问题，可以个案讨论。

提问人：shiyunhao2 时间：2019-05-21 16:06:52
陈版主你好，请假 2 个问题：
1 、上市公司与上市公司实际控制人成立公司是否合规
2 、假设上市公司占 35%，实际控制人占 15%，另外 50% 是由其他几个自然人股东构成；董事会三人，其中一人是上市公司指派，董事长是上市公司实际控制人，另外一名是其中一名自然人股东。根据公司章程公司日常经营占 60% 以上董事通过即可，那这种情况是不是上市公司也可以理解控制了这家企业，从而进行合并。

回答人：chenyiwei
1 、不一定不合规，关键是要按照关联交易履行决策程序，并确保不违反针对关联交易的监管规则.2、实控人可以控制该被投资企业，不等于上市公司可以控制。